【裁判字號】    96,重家訴,9
【裁判日期】    970902
【裁判案由】    分割遺產
【裁判全文】
臺灣臺南地方法院民事判決             96年度重家訴字第9號
原      告  庚○○
訴訟代理人  張榮作律師
複代理人    陳豐裕律師
被      告  戊○○
            丙○○
            己○○
            丁○○
            乙○○
上  一  人
訴訟代理人  甲○○
上列當事人間請求分割遺產事件，經本院於民國97年8月19日言
詞辯論終結，判決如下：
    主      文
兩造公同共有坐落如附表一所示之土地，依附表二所示應繼分比
例分割為分別共有。
兩造公同共有之聯華實業股份有限公司股份壹佰拾伍股應予變
價分割，所得價金由兩造依附表二所示應繼分比例分配。
原告其餘之訴駁回。
訴訟費用由兩造依附表二所示應繼分比例負擔。
    事實及理由
一、被告戊○○、丙○○、己○○、丁○○經合法通知，無正當
    理由，均未於言詞辯論期日到場，核無民事訴訟法第386條
    各款所列情形，爰依原告之聲請，由其一造辯論而為判決。
二、原告起訴主張：
  （一）按坐落台南市○區○○段第108地號、同段第117地號、
        台南縣仁德鄉○○段第1148地號，權利範圍均為全部，
        及台南市○區○段一小段第199地號（應有部分107分之
        1）等4筆土地，皆係原告之先父蘇坤艮之遺產，而蘇坤
        艮於民國84年8月1日去世，系爭遺產應由原告、被告戊○○、丙○○、己○○、丁○○及蘇秋月等6名子女共
        同繼承，應繼分各為6分之1，嗣蘇秋月亦於85年11月20
        日死亡，其並無子女，故其遺產，依民法第1138條第1
        項第3款之規定，應由其配偶即被告乙○○及原告與被
        告戊○○、丙○○、己○○、丁○○共同繼承，而依民
        法第1144條第2款規定，被告乙○○之應繼分為蘇秋月
        遺產之2分之1、另2分之1則由原告及被告戊○○、丙○○、己○○、丁○○共同繼承，故被告乙○○分得之應
        有部分應為12分之1，而原告及被告戊○○、丙○○、
        己○○、丁○○等5人則再分得應有部分各60分之1，是
        原告及被告戊○○、丙○○、己○○、丁○○等5人所
        分得之應有部分皆為60分之11（1/6+l/60），爰請求將
        系爭遺產，依兩造應繼分之比例分割為分別共有。
  （二）另蘇秋月生前於85年11月16日，將其對台南市○區○○
        段第108地號（即台南市○區○○○段第299之1）、同
        段第117地號 (即台南市○區○○○段第299之7），及
        台南縣仁德鄉○○段第1148地號（即台南縣仁德鄉○○
        段第934號）3筆土地繼承之應有部分所有權，出賣予被
        告己○○，而被告己○○又將蘇秋月繼承之3筆土地應
        有部分所有權，移轉給原告，又被告乙○○及原告及被
        告戊○○、丙○○、己○○、丁○○皆係蘇秋月之繼承
        人，依民法第1148條規定，應承受被繼承人財產上之一
        切權利義務，是除原告所繼承之部分，依民法第344條
        因混同而免除責任外，被告乙○○、戊○○、丙○○、
        己○○、丁○○等5人皆應負移轉所有權之義務，是原
        告自得請求被告戊○○、丙○○、己○○、丁○○將其
        自蘇秋月處所繼承3筆土地應有部分各60分之1所有權，
        移轉給原告，被告乙○○則應將其自蘇秋月處所繼承3
        筆土地應有部分12分之1所有權，移轉給原告。
  （三）另被繼承人蘇坤艮之遺產除上述4筆土地外，尚有聯華
        實業股份有限公司投資135股、合作金庫存款新台幣（
        下同）43元、土地銀行存款59元，穎東工業股份有限公
        司投資30986股（核定價額319031元），其中穎東工業
        股份有限公司之股票，本即係原告所購買而登記於被繼
        承人蘇坤艮名下，而被繼承人蘇坤艮於生前即83年12月
        15日業移轉至原告名下，惟因被繼承人死亡前二年內所
        贈與之投資仍須課遺產稅，故該筆投資仍會在遺產稅清
        單中，而聯華實業股份有限公司投資135股、合作金庫
        存款、土地銀行存款金額甚少，兩造均同意作為被繼承
        人蘇坤艮之喪葬費用支出之用，且不足之部分皆是原告
        先行支出，故原告原本未將該部分金額列入遺產分割之
        標的，而被告乙○○對於土銀、合作金庫存款作為喪葬
        費用表示無意見，對於穎東工業股份有限公司之股票，
        亦表示如合法，其亦無意見，惟其對於聯華實業股份有
        限公司投資135股則加以爭執，故原告爰將該部分股票
        為訴之追加，以聯華實業股份有限公司於97年3月3日之
        成交價為每股24元，135股總價為3240元，依原告及被
        告戊○○、丙○○、己○○、丁○○應有部分各60分之
        11，及被告乙○○應有部分12分之1比例分配，則原告
        及被告戊○○、丙○○、己○○、丁○○應各分配594
        元，被告乙○○得分配270元，因135股之股票無法進行
        交易，故而原告建議由原告全部繼承，並由原告依市價
        補償其他被告。
  （四）對被告乙○○答辯之陳述：
     1、按被告己○○與蘇秋月間之系爭買賣契約，乃是屬於繼
        承人間應繼分之讓與，對此我國民法雖無明文規定，惟
        我國民法關於公同共有之規定，係仿自瑞士民法，而依
        瑞士民法之解釋，共同繼承人間可為相互應繼分之讓與
        ，又我國有力學說亦認各繼承人經其他繼承人全體同意
        後，可將其應有部分轉讓或質押，是繼承人既得互相讓
        與應繼分，解釋上繼承人就個別遺產之應繼權利亦應得
        互為讓與，是被告己○○與蘇秋月間之系爭買賣契約自
        屬有效，被告認該買賣違反民法第828條、831條實有誤
        會。
     2、再者，被告乙○○引用高雄地方法院90年度重訴字第11
        25號民事判決第8頁所載，主張蘇秋月既已與被告己○○達成買賣契約，則蘇秋月即非繼承人，其自無繳納遺
        產等稅之義務云云。然查被告己○○代蘇秋月繳納遺產
        稅及相關費用，乃是訂定於該二人間之系爭買賣契約第
        2條「乙方（即己○○）同意代為甲方（即蘇秋月）繳
        納全部甲方因繼承本契約第一款所述土地而必需負擔支
        付給國稅局的遺產稅，及其餘有關利息和罰金等費用」
        ，是原告提及被告己○○代蘇秋月繳納遺產稅一事自與
        事實相符，而因蘇秋月無力繳納遺產稅，又積欠原告金
        錢，方會將所繼承之土地應繼分轉讓與被告己○○，被
        告乙○○對上述民事判決斷章取義，顯有失當。
     3、另蘇秋月積欠原告美金15000元之債務，業經蘇秋月於
        上開買賣契約第3條承認並親筆簽名，其簽名之真正，
        業經美籍公證人SUSAN BOGEL VANDERSON在現場公證，
        及駐紐約台北經濟文化辦事處事後證明，依民事訴訟法
        第356條但書規定，應推定為真正，是被告乙○○否認
        上述債務之存在，自應負舉證之責，而非要求原告再為
        證明。
     4、被告乙○○辯稱原告起訴有當事人不適格之情形，惟查
        「遺產在未分割前，應屬全體繼承人公同共有，則繼承
        人於辦理繼承登記，使所繼承遺產成為各繼承人分別共
        有（即消滅公同共有關係）時，自應由全體繼承人為之
        ，如其有不同意辦理繼承登記為分別共有者，即應由繼
        承人中之一人或數人對於其他繼承人起訴，請求辦理之
        ，其訴訟當事人始為適格」，最高法院71年度台上字第
        3457號民事判決意旨參照。本件被告戊○○、丙○○、
        己○○、丁○○並未明白表示同意原告之分割方案，是
        原告將該4人列為被告提起本訴，顯無任何當事人不適
        格之情形，被告認事用法顯有誤會。
     5、又被告乙○○主張被繼承人所遺留之聯華實業股份有限
        公司135股，價格過低，惟經鈞院去函財政部台灣省南
        區國稅局查詢，其價值之計算乃是依據遺產及贈與稅法
        相關規定，如被告乙○○認原告所提分配方式不適當，
        原告亦同意由被告乙○○單獨繼承，並由其補償其他繼
        承人。
  （五）爰聲明：
     1、兩造共有坐落台南市○區○○段第108地號、同段第117
        地號、及台南縣仁德鄉○○段第1148地號，權利範圍均
        為全部之3筆土地，准依原告、被告戊○○、丙○○、
        己○○、丁○○應有部分各60分之11，及被告乙○○應
        有部分12分之1之分割方法分割為分別共有。
     2、被告戊○○、丙○○、己○○、丁○○應將第1項分得
        3筆土地之應有部分各為60分之1所有權，移轉給原告，
        被告乙○○應將第1項分得3筆土地應有部分皆為12分之
        1所有權，移轉給原告。
     3、兩造公同共有坐落台南市○○區○段一小段第199地號
        ，應有部分107分之1之土地，依原告、被告戊○○、丙○○、己○○、丁○○應有部分各6420分之11，及被告
        乙○○應有部分1284分之1之分割方法分割為分別共有
        。
     4、被繼承人蘇坤艮所遺留聯華實業股份有限公司之股票
        135股，由原告繼承，原告給付被告戊○○、丙○○、
        己○○、丁○○各594元，給付被告乙○○270元。
三、被告乙○○則以：
  （一）原告明知被告己○○已書立「同意（移轉）書」，復有
        被告己○○及被告丁○○共同書立「同意移轉書」予原
        告，可證明被告己○○與被告丁○○實際上係同意原告
        之訴，而被告丙○○為原告之下屬，更曾多次充當原告
        之說客，前來遊說被告乙○○與被告戊○○，同意原告
        之分割方案，可見其亦同意原告之主張，故應將渠等皆
        列為原告，當事人適格始無欠缺，原告未將被告己○○
        、丁○○、丙○○列為共同原告一同起訴，即屬程序不
        合。
  （二）原告主張：「蘇秋月於85年11月16日將其對系爭3筆土
        地繼承之應有部分所有權，出賣予被告己○○，而被告
        己○○又將蘇秋月對該3筆土地繼承之應有部分所有權
        ，移轉給原告，而被告乙○○及原告、被告戊○○、丙○○、己○○、丁○○皆係第三人蘇秋月之繼承人，依
        民法第1148條規定，應承受被繼承人（蘇秋月）財產上
        之一切權利義務」云云，惟：
     1、「除前項之法律或契約另有規定外，公同共有物之處分
        ，及其他之權利行使，應得公同共有人全體之同意」，
        民法第828條第2項定有明文，原告始終無法提出本案全
        體公同共有人有同意買賣處分及其他權利行使之公同共
        有人全體同意之證明，顯有違民法第828條、第831條之
        規定。又85年11月16日蘇秋月因卵巢癌重症病危，住進
        美國紐約州醫院加護病房內，根本不可能在加護病房內
        辦理不動產買賣移轉等繁瑣事宜，醫院加護病房之護理
        人員亦不可能容許探病者打擾病危病患，且進入加護病
        房探病時間極為短暫，受到嚴格控制，何況蘇秋月於85
        年11月20日過世，根本未收取己○○任何買賣價金，更
        不可能經過所有公同共有人之同意，自不可能成立合法
        之買賣，原告若主張此事實，自應依法舉證以實其說。
     2、原告與被告己○○間之「同意（移轉）書正本」中，被
        告己○○於該同意書上親筆簽認「立同意書人己○○曾
        於1999年12月2日與蘇秋月訂立不動產買賣契約書．．
        ．」等語，惟蘇秋月早於85年11月20日過世，根本不可
        能死而復生於88年12月2日與被告己○○訂定不動產買
        賣契約書。
     3、原告提出之不動產買賣契約書，用肉眼即可判斷並非蘇
        秋月之親筆簽名，且其多處筆跡不符，非出於同一人、
        同一時地之手。
  （三）原告所提台灣高雄地方法院90年度重訴字第1125號請求
        返還代墊款事件，由於承審法官枉法裁判，現仍由台灣
        高雄地方法院95年度國再微字第3號國家賠償事件繫屬
        中，另原告所提不起訴處分書內容，檢察官未依法調查
        證據，以至於發生採信被告供詞，顯與事理有違，亦與
        認定事實不符之情事，分明有縱放有罪之人之嫌。又：
     1、退萬步言，縱令蘇秋月遺有任何債權債務，依法於85年
        11月20日即應由其法定繼承人繼承，豈有由被告己○○
        單獨償還債務及遺產稅款、利息等相關債務之理？況且
        蘇秋月在過世之前，也從未收過被告己○○任何買賣價
        金。
     2、若被告己○○真有出錢向蘇秋月買賣應繼權利，豈有出
        錢之人在85年11月20日大家在共同繼承其「所購買應繼
        權利物」時，自己仍若無其事參與繼承，而未跳出來積
        極主張其有買賣、受讓應繼權利之事證？
     3、依原告所提出上開民事判決書第8頁所載，可見原告既
        主張有買賣之事由存在，即不應有被告己○○代墊遺產
        稅之存在及可能，惟當初原告係主張均由原告先行代蘇
        秋月墊繳上開稅款（即遺產稅）云云，足證原告說詞前
        後矛盾不一。
     4、原告空言其對蘇秋月有美金15000元之債權，卻無法提
        出債權憑證證明，嗣後其又改口稱此部分因「混同」而
        消滅云云，原告出爾反爾，枉顧誠信，故意於本案稱「
        15000元美金之債務及遺產稅款、利息等相關債務」乃
        係被告己○○代蘇秋月償還之說詞，顯已失真不實，焉
        能採信。
     5、再按債權債務關係有其相對性，亦即債權人僅能對債之
        關係之當事人請求履約，尚不能請求第三人履約。另按
        因繼承、強制執行、公用徵收或法院判決，於登記前已
        取得不動產物權者，非經登記，不得處分其物權，此見
        民法第759條即明．．．例如買受人依賣賣契約請求出
        賣人將第三人所有之物移轉或交付予買受人，自屬給付
        不能，該買受人自亦無從請求為不能之給付，且依社會
        通常觀念，如屬給付不能，即不問該給付不能之為主觀
        或客觀原因而異其效果。故民法第226條所定給付之情
        形，應不限於客觀上給付不能，此有最高法院85年度台
        上字第1389號判決意旨足供酌參，足證原告主張「被告
        己○○於91年1月7日將蘇秋月之應繼分移轉予原告」云
        云即顯不合法。
     6、因蘇秋月於85年間罹患卵巢癌，健康不佳之故，太信任
        被告己○○及丁○○，而委託其兩位姊妹代辦繼承其先
        父蘇坤艮之遺產繼承事宜，當時蘇秋月已以書面表明願
        以繼承所得之土地部分價款抵繳父親遺產稅，亦有原告
        配偶黃惠美向蘇秋月表示願依公告地價購買之意思表示
        ，足證被告己○○買賣是假，被告己○○亦無財力同時
        支付自己、蘇秋月及代墊被告戊○○之遺產稅。原告主
        張「因蘇秋月無力繳納遺產稅，又積欠原告金錢，方會
        將所繼承之土地應繼分轉讓與被告己○○．．．」云云
        ，委非事實。
     7、再者，原告曾於90年11月15日向台灣高雄地方法院起訴
        主張蘇秋月之稅款均由其代墊，且主張「混同」云云，
        致被告乙○○誤信其虛偽意思表示為真，而與之試行和
        解在案，詎料原告卻於本案中出爾反爾，復又主張蘇秋
        月之稅款係由被告己○○「代蘇秋月償還15000元美金
        之債務及遺產稅款、利息等相關債務，而蘇秋月則將系
        爭3筆土地之應繼分移轉予被告己○○」云云，其主張
        於前、後訴互相矛盾，顯無理由。退萬步言，原告也未
        依約於91年4月21日前支付80萬元予被告乙○○，甚且
        ，原告當時起訴，當事人適格有欠缺，根本不可能成立
        訴訟上和解，「當事人不適格所成立之訴訟上和解，正
        當當事人不受其拘束」，此有司法院（44）台公參字第
        765號民事法令釋示彙編可憑，因此，和解並未成就，
        被告乙○○亦於另案請求國賠回復原狀。
     8、所謂「遺產」，係指被繼承人死亡時，仍屬於被繼承人
        所有之財產而言，若被繼承人生前已處分移轉他人之財
        產，既非其死亡時遺留之財產，即非遺產。原告於本訴
        一方面主張系爭3筆土地，於蘇秋月生前已出賣移轉予
        被告己○○，同時一方面又主張該3筆土地已由其與所
        有姐弟共同繼承之，根本違反經驗暨論理法則，亦與民
        法第759條規定不合。是依民法規定，原告所主張91年1
        月7日被告己○○移轉予原告，及同年6月19日被告丁○○、己○○之移轉書，均違反法律強制或禁止之規定，
        根本不得為之，係無效之法律行為，自非先經完納遺產
        稅，並經繼承登記後，不得為之。
  （四）爰聲明：
     1、原告之訴駁回。
     2、如不利於被告乙○○之判決，被告乙○○願供擔保，請
        准宣告免為假執行。
四、被告戊○○未於言詞辯論期日到場，惟據其提出之書狀則以
    ：其與被告乙○○之主張一致，原告之主張為無理由等語置
    辯，爰聲明原告之訴駁回。
五、得心證之理由：
  （一）按請求分割公同共有物之訴，為固有之必要共同訴訟，
        僅須全體共有人為當事人，其當事人適格即無欠缺；查
        本件兩造既為全體繼承人，且被告己○○、丁○○、丙○○均未到庭表示是否同意原告之分割方案，則原告僅
        由其1人起訴，並將其餘繼承人均列為被告，並無當事
        人不適格之問題，被告乙○○辯稱原告應將被告己○○
        、丁○○、丙○○同列為原告，當事人適格始無欠缺云
        云，尚無可採。
  （二）次按繼承人有數人時，在分割遺產前，各繼承人對於遺
        產全部為公同共有；繼承人得隨時請求分割遺產，但法
        律另有規定或契約另有訂定者，不在此限；又公同共有
        物分割之方法，除法律另有規定外，應依關於共有物分
        割之規定，民法第1151條、第1164條、第830條第2項分
        別定有明文。次按繼承人欲終止其間之公同共有關係，
        惟有以分割遺產之方式為之，又將遺產之公同共有關係
        終止改為分別共有關係，性質上屬分割遺產方法之一，
        最高法院82年度台上字第748號裁判亦可資參照。
     1、經查，原告主張被繼承人蘇坤艮於84年8月1日死亡，其
        配偶蘇李來好已於74年6月7日死亡，其長子蘇清一、次
        子蘇忠也亦早於被繼承人死亡，且無代位繼承人，而原
        告及被告丁○○、己○○、丙○○、戊○○，暨訴外人
        蘇秋月則為被繼承人第一順序之全體繼承人，應繼分比
        例各為6分之1，嗣訴外人蘇秋月於85年11月20日死亡，
        因無子女，其應繼分由配偶即被告乙○○及第三順序繼
        承人即原告及被告丁○○、己○○、丙○○、戊○○共
        同繼承，是就被繼承人蘇坤艮之遺產，原告及被告戊○○、丙○○、己○○、丁○○等5人之應繼分比例各為
        60分之11（1/6+l/60），被告乙○○應繼分比例為60
        分之5等事實，為被告乙○○所不爭執，並有原告所提
        戶籍謄本、除戶謄本、繼承系統表在卷可稽；又原告主
        張被繼承人遺有如附表一所示之土地4筆（下稱系爭土
        地），及聯華實業股份有限公司股份135股（下稱聯華
        公司股份）、合作金庫銀行存款43元、土地銀行存款59
        元，惟上開合作金庫及土地銀行之存款已作為被繼承人
        喪葬費使用，不列入遺產分割範圍，至於國稅局遺產稅
        核定通知書所載穎東工業股份有限公司投資款，則本係
        原告所購買並登記於被繼承人蘇坤艮名下，被繼承人蘇
        坤艮已於生前移轉至原告名下，並非遺產，惟因屬被繼
        承人死亡前二年內之贈與，仍須課遺產稅，始列入遺產
        稅清單中一節，亦為被告乙○○所不爭執，而其餘被告
        經合法通知復未到庭爭執或提出書狀答辯，此外，並有
        原告所提土地登記第二類謄本、財政部台灣省南區國稅
        局遺產稅核定通知書影本，及財政部台灣省南區國稅局
        97 年5月15日南區國稅審二字第0970015753號函檢送之
        資料附卷可佐，自堪認信為真實。
     2、次查，上開系爭土地及聯華公司股份依法並無不能分割
        之情事，兩造亦未訂立不分割之特約，惟分割方法無法
        達成協議一節，為被告乙○○所不爭執，則揆諸前揭說
        明，原告訴請裁判分割，並無不合，應予准許，茲就分
        割方法分述如下：
      (1)就附表一土地部分：原告主張系爭4筆土地應按兩造應
        繼分比例分割登記為分別共有，依前開說明，乃屬分割
        遺產之方法之一，且屬公平合理，爰判決如主文第1項
        所示。
      (2)就聯華公司股份部分：原告主張被繼承人蘇坤艮遺有聯
        華公司股份135股之事實，有財政部台灣省南區國稅局
        97年5月15日南區國稅審二字第0970015753號函檢送之
        股東持有股份資料表影本在卷可稽，已如前述，因所遺
        上開股份僅135股，且原告主張由原告或被告乙○○1人
        取得，並以每股24元補償其餘繼承人云云，業經被告乙○○表示不同意，參以被告乙○○主張變價分割一節，
        亦稱公允，爰判決如主文第2項所示。
  （三）再按各公同共有人之權利，及於公同共有物之全部。除
        民法第828條第1項或契約另有規定外，公同共有物之處
        分，及其他之權利行使，應得公同共有人全體之同意。
        以不能之給付為契約標的者，其契約為無效。但其不能
        情形可以除去，而當事人訂約時並預期於不能之情形除
        去後為給付者，其契約仍為有效，民法第827條第2項、
        第828條第2項、第246條第1項分別定有明文。又應繼分
        係各繼承人對於遺產之一切權利義務，所得繼承之比例
        ，並非對於個別遺產之權利比例。在遺產分割前，係屬
        全體繼承人公同共有，並無應有部分可言，各繼承人尚
        不得按其應繼分之比例行使權利；共同繼承之遺產在分
        割之前，為各繼承人公同共有，而民法第82 7條第1項
        基於公同關係而共有一物者，依同條第2項之規定，各
        公同共有人之權利，及於公同共有物之全部，故各該共
        有人並無應有部分存在，通說亦認為公同共有人之應有
        部分係屬潛在者，與分別共有人之應有部分為顯在者不
        同，如繼承人就繼承財產之應繼分，此項潛在之應有部
        分，在公同關係存續期間內，不得自由處分。公同共有
        人將其繼承之權利讓與於第三人，乃以此為契約之標的
        ，係以不能之給付為標的，自有民法第246條第1項前段
        規定之適用，亦有最高法院84年度台上字第1922號裁判
        、89年度台再字第81號裁判可資參照。
     1、查，原告主張訴外人蘇秋月生前於85年11月16日，經其
        他繼承人之同意，與被告己○○訂立不動產買賣契約，
        將其對附表一編號1至3所示3筆土地之應繼分出賣予被
        告己○○，嗣於91年4月19日被告己○○又與原告訂立
        協議書，同意將其向蘇秋月所買上開3筆土地之應繼分
        移轉予原告一節，固據其提出不動產買賣契約書、協議
        書、台灣高雄地方法院檢察署檢察官不起訴處分書（以
        上均為影本）為證，惟為被告乙○○所否認，並辯稱訴
        外人蘇秋月未收受買賣價款，亦未經全體公同共有人之
        同意等語，是縱或繼承人蘇秋月將其繼承自被繼承人蘇
        坤艮之部分遺產應繼分出賣予被告己○○，原告既無法
        證明在全部遺產未分割前，上開部分遺產之應繼分買賣
        契約係經全體公同共有人之同意而訂立，參以上開不動
        產買賣契約亦未約定於不能之情形除去後始為給付，則
        依前開最高法院裁判要旨，即係以不能之給付為標的，
        依民法第246條第1項前段之規定，該契約自屬無效。
     2、又被告己○○嗣後雖與原告再訂立協議書，同意將其向
        訴外人蘇秋月所買之系爭3筆土地應繼分移轉予原告，
        惟此僅係被告己○○與原告間之債權契約，該協議書並
        不因訴外人蘇秋月死亡而成為繼承之標的，是原告僅依
        民法第1148條主張被告戊○○、丙○○、己○○、丁○○應將渠等所分得系爭3筆土地應有部分各60分之1移轉
        給原告，被告乙○○應將其所分得系爭3筆土地應有部
        分各12分之1移轉給原告云云，為無理由，應予駁回。
  （四）末按「因共有物分割、經界或其他性質上類似之事件涉
        訟，由敗訴當事人負擔訴訟費用顯失公平者，法院得酌
        量情形，命勝訴之當事人負擔其一部」，民事訴訟法第
        80條之1定有明文，本件分割公同共有遺產之訴，係固
        有必要共同訴訟，原、被告之間本可互換地位，本件原
        告起訴訴請分割遺產雖於法有據，但被告之應訴實因訴
        訟性質所不得不然，是以本件之訴訟費用應由兩造依其
        上開應繼分之比例分擔，較為公允；又分割遺產訴訟係
        屬形成訴訟，且原告主張被告等人應移轉所分得附表一
        編號1至3應有部分之請求，亦經駁回，則被告乙○○陳
        明願供擔保請准宣告免假執行，不應准許，併此敘明。
六、訴訟費用負擔之依據：民事訴訟法第80條之1、第79條。
中    華    民    國    97    年    9     月    2     日
                  家事法庭法  官  林育幟
上為正本係照原本作成。
如對本判決上訴，須於判決送達後20日內向本院提出上訴狀
中    華    民    國    97    年    9     月    2     日
                          書記官  歐貞妙
附表一：
┌─┬───────────────┬─┬────┬───┐
│編│    土    地    坐    落      │地│面積（㎡│遺  產│
│號│                              │目│）      │範  圍│
├─┼───────────────┼─┼────┼───┤
│1 │台南市○區○○段108地號       │雜│1164.91 │1/1   │
├─┼───────────────┼─┼────┼───┤
│2 │台南市○區○○段117地號       │雜│1624.95 │1/1   │
├─┼───────────────┼─┼────┼───┤
│3 │台南縣仁德鄉○○段1148地號    │田│4110.12 │1/1   │
├─┼───────────────┼─┼────┼───┤
│4 │台南市○○區○段1小段199地號  │建│175     │1/107 │
└─┴───────────────┴─┴────┴───┘
附表二：
┌──────┬─────┐
│繼承人      │應繼分比例│
├──────┼─────┤
│庚○○      │60分之11  │
├──────┼─────┤
│己○○      │60分之11  │
├──────┼─────┤
│丙○○      │60分之11  │
├──────┼─────┤
│丁○○      │60分之11  │
├──────┼─────┤
│戊○○      │60分之11  │
├──────┼─────┤
│乙○○      │60分之5   │
└──────┴─────┘


司法院資訊處製作；財團法人民間司法改革基金會備份。
